【裁判字號】    91,簡上,174
【裁判日期】    920225
【裁判案由】    違反商標法
【裁判全文】
臺灣士林地方法院刑事判決                        九十一年度簡上字第一七四號
    上  訴  人  臺灣士林地方法院檢察署檢察官
    被      告  乙○○  男  二.
右列上訴人因被告違反商標法案件，不服本院九十一年度士簡字第三一二號中華民國
九十一年九月十八日第一審判決（聲請簡易判決處刑案號：九十年度偵字第六四七四
號），提起上訴，本院管轄之第二審合議庭判決如左：
    主  文
原判決撤銷。
乙○○明知為意圖欺騙他人，於同一商品，使用相同於他人註冊商標之圖樣之商品，
意圖販賣而陳列，處拘役參拾日，如易科罰金，以參佰元折算壹日。
扣案之Ｔ恤玖件、外套貳件及褲子玖件均沒收。
    事  實
一、乙○○明知如附表所示之商標及圖樣，係百慕達商耐克國際股份有限公司向經濟
    部中央標準局（現改制為經濟部智慧財產局）申請註冊取得商標專用權，指定使
    用於運動服裝、衣服等，專用期間至九十八年九月三十一日止，並於八十八年十
    月一日起至九十四年三月三十一日授權甲○○○○股份有限公司（下稱藍基公司
    ）使用，未經商標專用權人之同意或授權，不得於同一商品，使用相同之商標圖
    樣，亦不得意圖販賣而陳列，且明知其於九十一年五月二十九日晚間，在臺北縣
    板橋市某不知名市場內，向不詳姓名年籍綽號「小陳」之成年男子，以新臺幣（
    下同）五千元之價格所販入之二十一件衣服（Ｔ恤九件，外套二件及褲子九件）
    ，乃係意圖欺騙他人，於同一衣服商品，使用相同於附表所示商標圖樣之仿冒商
    標商品，竟意圖販賣，於翌日上午，以每件三百九十元之價格，陳列在臺北市市十號前攤位。嗣於同日上午十一時許，為警在上址當場查獲，並扣得
    尚未售出仿冒如附表所示商標圖樣之衣服共二十一件（均有商標吊牌）。
二、案經藍基公司訴由臺北市政府警察局北投分局移送臺灣士林地方法院檢察署檢察
    官偵查並聲請簡易判決處刑。
    理  由
一、被告乙○○於偵查中固坦承於右揭時地購入並意圖販賣而陳列扣案之衣、褲，惟
    辯稱：伊不知所販賣係仿冒品等語。然查：
  (一)如附表所示之商標圖樣，係經我國經濟部中央標準局（嗣於八十八年一月二十六
    日改制為智慧財產局）發給註冊證，而取得於附表之專用期間指定使用於如附表
    所載之商品之商標專用註冊取得商標專用權，於商標專用期間及延展專用期間內
    ，使用於如附表所示之商品上乙節，有中央標準局商標註冊證影本三件附卷可稽
    。而扣案之該批衣服對於款式、成分、產地及價格皆欠缺如正品之標示，此有產
    品鑑定書附卷可稽。附表之商標圖樣為知名商標，被告理應知悉，其竟以一件二
    百三十八元之價格購入，再擬以每件三百九十元之價格意圖販賣而陳列，顯與正
    品市價有極明顯之差距，被告明知該等衣服為仿冒商標圖樣之商品至明。又扣案
    之衣、褲及吊牌，其上所使用之商標圖樣，與附表所示註冊取得商標專用權之商
    標圖樣相同，業經告訴代理人張哲倫律師陳述在卷，並經本院勘驗明確，是以扣
    案之仿冒如附表所示商標之衣、褲，足與真品相混淆，顯見被告具有欺騙他人之
    意圖。
  (二)按商標之作用，乃在表彰商標專用權人所生產、製造、加工、檢選、批售或經紀
    之商品，使一般消費者認識該商標之商品，並可藉此辨明商品之來源與信譽。故
    如所販賣商品之商標圖樣非原廠所製作，而係出於他人之仿冒者，若仿冒之商品
    ，足以使一般消費者產生混同或誤認時，雖然交易相對人因該仿冒商品之價格低
    廉而不致產生混淆，惟對於其餘購買該商標產品之廣大消費者及商標專用權人而
    言，仍會因行為人之販賣行為而產生被欺騙之感覺，是行為人販賣仿冒商品，縱
    購買之相對人於購買時明知係仿冒商品，仍屬意圖欺騙他人。足見被告所辯，顯
    係卸責之詞，尚非可採。綜上所述，本件事證明確，被告犯行堪以認定，應依法
    論科。
二、查被告明知扣案之商品係意圖欺騙他人於同一商品使用相同於他人註冊商標圖樣
    之商品，竟意圖販賣而陳列，核其所為，係犯商標法第六十三條之意圖販賣而陳
    列仿冒商標商品罪。原審法院認被告罪證明確，予以論罪科刑，固非無見。惟查
    ：檢察官之起訴事實為被告「意圖販賣而陳列」仿冒相同商標商品，並未提及「
    販賣」仿冒近似商標商品；此外，亦無證據足資證明被告有何販賣之犯行，而且
    被告陳列之仿冒商品，都是使用與告訴人相同的商標，此業據告訴代理人於本院
    陳述甚詳，並經本院勘驗屬實，原審未查，逕認被告有販賣仿冒近似商標商品罪
    ，即有未洽。另扣案衣、褲共二十一件均有吊牌，而且吊牌上均有使用相同商標
    圖樣，原判決未另詳查，亦有未洽。另原審於檢察官收受判決正本提起上訴後，
    又以裁定將原判決主文欄關於或近似等文字之記載更正刪除，惟按科刑判決之判
    決書其宣示之主文，與所載之事實及理由必須互相適合，否則即屬理由矛盾，其
    判決當然違背法令，最高法院六十四年台上字第八九三號判例可參。而使用相同
    或近似於他人註冊商標之圖樣之商品，係不同之犯罪事實，參以原簡易判決之犯
    罪事實及證據理由均引用檢察官聲請簡易判決處刑書之記載，而檢察官聲請簡易
    判決處刑書內並無使用近似於告訴人商標之事實，是原審原簡易判決主文應屬理
    由矛盾，顯非文字之誤寫而不影響全案情節，是原審裁定更正自不生效力，併此
    敘明。綜上所述，本件上訴意旨指摘原判決不當，為有理由；雖然被告否認犯罪
    ，尚非可採，惟原判決關於被告論罪部分既有前揭可議之處，自應由本院將原判
    決撤銷改判。爰審酌被告之素行資料、智識程度、犯罪之動機、目的、手段及以
    低價購入仿冒他人商標之商品，欲賺取差額利得，其不正競爭所生危害消費者利
    益及工商企業之正常發展等所生危害等一切情狀，量處如主文所示之刑，並諭知
    易科罰金之折算標準，以示儆懲。
四、扣案之仿冒附表商標圖樣之衣、褲，係被告犯商標法第六十三條之罪所意圖販賣
    而陳列之物，應依商標法第六十四條之規定諭知沒收，衣、褲既已沒收，當然兼
    括其上所懸掛之吊牌，此部分勿庸再重複諭知沒收。
五、被告經合法傳喚，無正當理由不到庭，爰不待其陳述逕行判決。
據上論斷，應依刑事訴訟法第四百五十五條之一第一項、第三項、第三百六十四條、
第三百六十九條第一項前段、第三百七十一條、第二百九十九條第一項前段、商標法
第六十三條、第六十四條、刑法第十一條、第四十一條第一項前段，罰金罰鍰提高標
準條例第二條，判決如主文。
本案經檢察官呂文忠到庭執行職務
中      華      民      國    九十二    年      二      月    二十五    日
                                    臺灣士林地方法院刑事第二庭
                                    審判長法  官  杜  惠  錦
                                          法  官  王  梅  英
                                          法  官  李  建  忠
右正本證明與原本無異。
本件不得上訴。
                                          書記官  曾  韻  蒔
中      華      民      國    九十二    年      二      月    二十六    日
附錄本案論罪科刑法條全文：
商標法第六十三條：
  明知為前條商品而販賣、意圖販賣而陳列、輸出或輸入者，處一年以下有期徒刑、
拘役或科或併科新臺幣五萬元以下罰金。
商標法第六十四條：
  犯前二條之罪所製造、販賣、陳列、輸出或輸入之商品不問屬於犯人與否，沒收之
  。
附表：
┌────────┬──────┬───────┬────────────
│商標圖樣        │註 冊 號  數│ 商品專用名稱 │    專    用   期    間
├────────┼──────┼───────┼────────────
│                │一二一五三三│ 各種衣服包括 │自六十八年十月一日延限至
│                │號          │ 運動服裝等商 │九十八年九月三十日止
│                │            │ 品           │
│                │            │              │
├────────┼──────┼───────┼────────────
│                │一二一五三四│  同右        │
│                │號          │              │   同右
│                │            │              │
│                │            │              │
├────────┼──────┼───────┼────────────
│                │            │              │自七十七年十一月十六日起
│                │            │              │延展至九十八年九月三十日
│                │四二○四三七│  衣服        │止
│                │號          │              │
│                │            │              │
│                │            │              │
│                │            │              │
└────────┴──────┴───────┴────────────


司法院資訊處製作；財團法人民間司法改革基金會備份。
